臺灣嘉義地方法院刑事判決　　　　　　　　　　　　　　九十年度易字第八五號
　　公　訴　人　臺灣嘉義地方法院檢察署檢察官
　　被　　　告　乙○○
右列被告因侵占案件，經檢察官提起公訴（九十年度偵字第五九一八號），本院判決
如左：
    主  文
乙○○無罪。
    理  由
一、公訴意旨略以：被告乙○○與告訴人甲○○原係好友，於民國八十八年五月間，
    被告在嘉義縣中埔鄉中正新村一一六號，向告訴人央求將款項存入被告設於華僑
    商業銀行嘉義分行之00000000000000號綜合存款帳戶，以便增加
    信用，獲得房屋貸款，告訴人允諾，乃於八十八年八月十三日、十八日、二十三
    日、二十六日分別存入新臺幣（下同）二十萬元、十三萬一千二百元、四萬三千
    元、十一萬九千七百元，被告並將上開存摺及印章交付告訴人保管。詎被告竟基
    於意圖為自己不法所有之概括犯意，自八十八年九月二十一日起至同年十月一日
    止，連續十次以提款卡提領上開帳戶內之款項計十八萬五千元，因認被告涉有刑
    法第三百三十五條第一項（起訴書誤載為第三百三十六條第一項）之連續侵占罪
    嫌。
二、本件公訴人認被告乙○○涉有前開侵占犯行，係以告訴人甲○○之指訴、被告於
    偵查中坦承提款之自白及前開帳戶之提款明細表為其所憑之論據。訊據被告固坦
    認利用提款卡於該帳戶提領十八萬五千元，惟堅決否認有何侵占犯行，辯稱：因
    房屋要貸款，怕額度不夠，故請告訴人存款於其帳戶，以便增加信用額度等語。
三、按犯罪事實應依證據認定之，無證據不得推定其犯罪事實；又不能證明被告犯罪
    者，應諭知無罪之判決，刑事訴訟法第一百五十四條、第三百零一條第一項分別
    定有明文。次按刑法第三百三十五條第一項之侵占罪，須被侵占他人之物，原為
    行為人所持有，而行為人有易持有為所有之不法意思，並將之據為己有，始足當
    之；如自始即為行為人自己所有之物，即不生易持有為所有之不法意思，當無從
    成立侵占罪。又按金錢或其他代替物，因消費借貸契約，由當事人之一方移轉所
    有權於他方者，他方雖負有以種類、品質、數量相同之物返還之義務，但他方並
    非代所有權人保管原物，其事後如不返還，自係民事上違約問題，尚與侵占罪之
    要件不符，有最高法院二十三年上字第一八三０號刑事判例可參。
四、經查：本件告訴人甲○○為增加被告乙○○之信用，於右揭時日將其款項存入被
    告之帳戶，被告並將存摺、印章交告訴人保管，以資憑信，詎被告違背約定，竟
    利用提款卡分十次提領十八萬五千元等情，固為被告所是認，且有前開帳戶提款
    明細表可憑（本院卷第十八、十九頁）。惟告訴人既將其款項存入被告之帳戶，
    依當事人之意思表示以觀，就告訴人與被告間，應成立消費寄託契約，是告訴人
    將金錢存入該帳戶後，金錢已屬於被告所有，被告將來不過應依消費寄託契約負
    以種類、品質、數量相同之金錢返還之義務，其嗣後縱予以提領，仍係提領自己
    之金錢，並非提領被告所持有而為告訴人所有之物，揆諸前開說明，自不構成侵
    占罪（另被告並未為告訴人處理事務，而違背任務，亦無從構成刑法第三百四十
    二條之背信罪，附此敘明）。依上所述，被告是否確有公訴意旨所指之犯罪事實
    ，即屬不能證明，從而尚不能以告訴人之指訴、被告領款之事實作為論罪科刑之
    依據。公訴人所舉之證據既不足以證明被告犯罪，此外本院復查無其他證據證明
    被告確有公訴人所指之犯行，不能證明犯罪，自應諭知無罪之判決。
據上論斷，應依刑事訴訟法第三百零一條第一項，判決如主文。
本案經檢察官游悅晨到庭執行職務。
中      華      民      國    九十一    年      四      月      十      日
                                      臺灣嘉義地方法院刑事第一庭
                                          審判長法  官  許  進  國
                                                法  官  林  坤  志
                                                法  官  廖  政  勝
右正本證明與原本無異。
如不服本判決，應於判決送達後十日內向本院提出上訴狀( 應附繕本 )。
中      華      民      國    九十一    年      四      月      十      日
                                                書記官  陳  湘  蓉
